臺灣臺中地方法院民事判決　　　　　　　99年度訴字第2680號
原　　　告　賴伊虹
訴訟代理人　李麗花　律師
　　　　　　李冊如
被　　　告　林靜宜
訴訟代理人　黃錦屏
上列當事人間損害賠償事件，本院於民國100年8月23日言詞辯論
終結，判決如下：
    主      文
被告應給付原告新台幣捌萬陸仟參佰肆拾元，及自民國九十九年
十一月六日起至清償日止，按年息百分之五計算之利息。
原告其餘之訴駁回。
訴訟費用由被告負擔。
本判決原告勝訴部分得假執行。
    事實及理由
壹、兩造之聲明：
  一、原告：(一)被告應給付原告新台幣（下同）512,950元，及
      自起訴狀繕本送達之翌日起至清償日止，按年利率5%計算
      之利息計算。(二)訴訟費用由被告負擔。
  二、被告：(一)原告之訴駁回。(二)訴訟費用由原告負擔。
貳、原告起訴主張：被告於民國99年3月27日中午12時10分許，
    騎乘086-DXD號重機車，沿臺中市○○區○○路由東往西方
    向行駛，途經中興路103巷口時，本應注意車前狀況，並隨
    時採取必要之安全措施，且駕駛人駕駛汽車，應遵守道路交
    通號誌之指示，並服從交通指揮人員之指揮，竟疏未注意，
    貿然闖越紅燈行駛通過，適原告騎乘755-GQC號重機車，行
    經該處交岔路口，被告之重機車因而碰撞原告之機車，致原
    告人車倒地，因而受有頭部外傷併蜘蛛膜下腔出血及多處擦
    傷等傷害。原告計支出醫療費用34,180元、因傷無法工作之
    損害214,000元、增加生活上之需要費用（因傷後遺症導致
    14個學分不及格重修之費用）14,770元，並請求慰撫金250,
    000元，爰依侵權行為損害賠償請求權，請求判決如聲明所
    示。
參、被告則以：本件車禍發生係因原告逆向行駛並突然闖紅燈，
    被告並無任何過失。又依澄清綜合醫院診斷書所載，原告傷
    勢輕微，且原告對於所請求上開損害賠償費用，並無法舉證
    以實其說，相關醫療費用部分業已申請汽車強制責任保險理
    賠，移送於民事庭之附帶民事訴訟為為獨立之訴訟，其裁判
    不受刑事判決認定事實之拘束，本件車禍刑事裁判尚未確定
    等語，資為抗辯。
肆、經查：
  一、原告起訴原請求被告給付540,000元，嗣於訴訟中變更其
      訴之聲明如聲明欄所示，核屬擴張及減縮其應受判決事項
      之聲明，依民事訴訟法第255條第1項第2款之規定，應予
      准許。
  二、以下之事實為兩造所不爭，本院採為判決之基礎：
    (一)被告於99年3月27日中午12時10分許，騎乘086-DXD號重型
      機車，沿臺中縣太平市○○路由東往西方向行駛，途經中
      興路103巷口時，適原告騎乘755-GQC號重機車，沿中興路
      103巷口往南方向行經該處交岔路口，兩車因而碰撞，致
      原告人車倒地，因而受有頭部外傷併蜘蛛膜下腔出血及多
      處擦傷等傷害。
    (二)原告因上開車禍傷害支出醫療費用34,180元。
    (三)原告目前於國立勤益科技大學就學中。一學分之學雜費為
      1, 055元，原告車禍後學業成績不及格，須修補微積分(二)
      3學分、工程數學(二)3學分、物理化學(三)3學分、儀器分析
      3學分、解碼當代藝術：2學分。
    (四)原告目前就讀於國立勤益科技大學，曾任補習班英文老師
      ，並在太平澄清醫院打工。
    (五)被告自中台科技大學畢業，原本擔任物理治療師，月薪25
      ,000元，惟已離職，目前尚無工作。
    (六)原告已受領強制責任保險給付18,500元。
  二、按因故意或過失，不法侵害他人之權利者，負損害賠償責
      任，民法第184條第1項前段定有明文。又機器腳踏車行駛
      之車道，應依標誌或標線之規定行駛（道路交通安全規則
      第99條第1項本文），行車管制號誌各燈號顯示之意義如
      下：……四、圓形黃燈：圓形黃燈用以警告車輛駕駛人及
      行人，表示紅色燈號即將顯示，屆時將失去通行路權。…
      …（道路交通標誌標線號誌設置規則第206條第4款），且
      汽車行駛時，駕駛人應注意車前狀況及兩車併行之間隔，
      並隨時採取必要之安全措施（道路交通安全規則第94條第
      3項）。被告於前記時間行經中興路103巷口時，其行車方
      向之燈光號誌已由綠燈轉換為黃燈，被告猶未注意警戒，
      貿然變換至禁行機車之快車道穿越路口停止線進入交岔路
      口，而與原告所騎乘之機車撞擊，此業據被告於偵中陳明
      （他字2316號偵查卷第26頁），被告於93年3月27日接受
      臺中縣警察局太平分局太平交通小隊談話時亦稱：「……
      於肇事地點前，我行駛外側車道，前方一車緊急剎車，我
      抬頭看號誌是黃燈，我即向左閃避，變換車道，進入路口
      時，未發現前方一機車即發生碰撞」（同上卷第19頁），
      其因而導致原告人車倒地受有傷害，自有過失，被告之行
      為與原告所受之傷害並有相當之因果關係，原告據以請求
      被告賠償，核屬正當。至於被告主張：被告之行向由黃燈
      亮起至原告行向之綠燈亮起秒差有6秒，而原告自其任職
      之澄清醫院逆向行駛至肇事路口，欲再度逆向行駛，為避
      免為順向行駛之車輛發生碰撞，其雙眼必定注意被告行向
      之燈號，一旦被告行向之黃燈亮起，原告當即快速通過，
      必然是被告闖紅燈云云，惟為原告所否認。按兩造就本件
      車禍之發生，固均指摘對方闖紅燈，原告並稱：「我騎機
      車由中興路澄清醫院靠邊行駛於中興路103巷口停等紅燈
      ，俟綠燈時，我見兩側車都停下來，我才直行往中興路
      103巷，行駛至路口時，左側一機車闖紅燈衝出來……」
      云云，但兩造均無證據可供佐證，僅泛言對造闖紅燈。經
      本院刑事庭函調肇事路段之監視影像之結果，臺中市警察
      局太平分局函覆稱，該處路段未設有監視器（99年度交易
      字第728號卷第23至26頁），再肇事交岔路口中興路方向
      之燈號號誌由黃燈轉換為紅燈時間為3秒，固經本院刑事
      庭於審理時勘驗屬實，但被告究竟距離交岔路口多少距離
      看見黃燈？看見黃燈燈號時剩餘之秒數為何？看見黃燈之
      機車之速度為何？均屬無法證明之事，自無法由號誌變換
      之秒差，推斷為原告闖越紅燈；再由被告由原告車停之位
      置推斷原告必然闖紅燈，亦純為推論，並無依據。至於原
      告是否逆向行駛於於中興路103巷，或於交岔路口提前左
      轉，均屬原告之行為是否與有過失之問題（詳後述），無
      解於被告應負侵權行為損害賠償責任。
  三、除兩造所不爭之醫藥費34,180元外，就原告請求賠償之項
      目，分項說明於後：
    (一)減少勞動能力損失（即因傷後遺證無法工作之損失）
      214,00 0元部分：原告因本件車禍，受有「頭部外傷併蜘
      蛛膜下腔出血、多處擦傷」之傷害，並「於2010年03月27
      日經急診入院治療，2010年4月5日出院，於加護病房住院
      2日，總住院日數共10日。目前神智清晰，常有眩暈頭痛
      等現象，無法粗重工作，宜修養2週，需門診長期追蹤」
      ，此有澄清綜合醫院診斷證明書在卷可稽（附民卷第9頁
      ），雖原告另提出仲良中醫診斷診斷證明書稱原告：「頭
      部挫傷後遺症」、「患者於99/03/27車禍致頭部挫傷，其
      後持續於本所診療，宜繼續治療，並再休養半年」（附民
      卷第10頁），惟所謂須休養，未必即屬無法工作，再參酌
      澄清綜合醫院診斷證明書之前開記載，原告僅是無法粗重
      工作，並非全然無法工作，本院審酌前述診斷書之記載，
      認原告遭受無法工作之損失，應以2月工資計算始為適當
      。按原告為在學學生並無專職工作，經本院查詢之結果，
      其98年度經扣繳義務人扣繳之薪資所得總額為65,225元（
      扣繳義務人分別為國立勤益科技大學、私立建智文理短期
      補習班），97年度則為5,605元（扣繳義務人東區加油站
      股份有限公司），此有稅務電子閘門所得調件明細表在卷
      可稽。而依原告車禍前之99年2月24日至99年3月27日間（
      約一個月），在太平澄清醫院工作薪資所得為12,750元（
      附民卷第7頁），以原告於發生車禍前之薪資計算為基準
      ，被告無法工作減少勞動能力損失，應25,500元（12,750
      ×2＝25,500），逾此範圍之請求，不能准許。
    (二)增加生活上之需要費用（重修學分之費用）14,770元：原
      告主張受有此部分之損失，係以因傷而使學業成績退步：
      微積分(二)、工程數學(二)、物理化學(三)、儀器分析、解碼當
      代藝術等學科成績不及格，補修學分必須支付學分費，並
      提出成績單為證。惟查，被告於本件車禍發生之前，曾於
      97學年度選修微積分(二)，其成績亦不及格（31分）；而98
      學年度第一學期選修類似學科之工程數學(一)、物理化學(二)
      亦屬不及格，此亦有原告所提出之成績表可證（附民卷第
      12頁），原告98學年度下學期學業成績不及格，實難認為
      與車禍有相當之因果關係，此部分之請求，不予准許。
    (三)慰撫金部份：以受有精神上之痛苦，而請求慰藉金之賠償
      ，其核給之標準，須斟酌雙方之身分、資力與加害程度及
      其他各種情形核定相當之數額。所謂「相當」，應以實際
      加害情形與其名譽影響是否重大及被害人之身分、地位與
      加害人之經濟情況等關係定之。原告車禍發生時為19歲，
      目前就讀於國立勤益科技大學，曾任補習班英文老師，並
      無資產，因本件車禍受有頭部外傷併蜘蛛膜下腔出血、多
      處擦傷之傷害，並經急診於加護病房住院2日，總住院日
      數共10日，經中醫診斷尚有頭部挫傷之後遺症。而被告自
      中台科技大學畢業，本擔任物理治療師，月薪25,000元，
      惟已離職，目前尚無工作。本件審酌上情，認原告請求賠
      償慰撫金250,000元仍屬過高，應係150,000元方屬允當。
  四、損害之發生或擴大，被害人與有過失者，法院得減輕賠償
      金額，或免除之民法，第217條第1項定有明文。原告於發
      生碰撞前，確係由臺中市○○區○○路上之澄清醫院往一
      江橋方向逆向行駛，此由原告於93年3月30日接受調查時
      陳稱：「我騎機車由中興路澄清醫院靠邊行駛於中興路
      103 巷口停等紅燈，俟綠燈時，我見兩側車都停下來，我
      才直行往中興路103巷，行駛至路口時，左側一機車闖紅
      燈衝出來……」等語自明，雖原告於本院刑事庭審理中稱
      是從澄清醫院前將機車牽到阿榮檳榔攤前云云，然與警詢
      中所述不合，為不足採。再由本件道路交通事故現場圖，
      及現場照片之肇事後機車停放及散落物之相關位置，足見
      本件兩車碰撞之地點係在路口尚未過中心線，靠近由東往
      西之中興路車道上靠近一江橋方向之行人穿越道附近。另
      由現場照片上之755－GQC號機車之車頭係朝向一江橋方向
      、機車括地痕在755－GQC號機車之車後，且非直線而係往
      右，及原告於本院刑事庭中陳述：「我當時從澄清醫院旁
      邊的檳榔攤等紅綠燈，我要左轉到中興路往一江橋方向，
      ……」等語（交易字第728號卷第21頁），足認原告應係
      由中興路上阿榮檳榔攤前欲左轉往一江橋方向行駛，而非
      直行往中興路103巷，原告未遵守道路交通安全規則之規
      定搶先左轉，應認同有過失，並為本件車禍發生之原則。
      本院斟酌兩造過失之行為態樣（被告於即將喪失路權時搶
      越黃燈、原告搶先左轉）及就本件車禍發生之原因力，認
      兩造均為本件車禍肇事原因，應各負擔50%之責任。依過
      失相抵之規定，原告得請求被告賠償之數額應為79,840元
      【（34,180＋25,500＋150,000）×0.5＝104,840】。
  五、保險人依本法規定所為之保險給付，視為被保險人損害賠
      償金額之一部分；被保險人受賠償請求時，得扣除之。強
      制汽車責任保險法第32條定有明文。查原告已領得強制汽
      車責任保險給付18,500元，此為兩造所不爭，此部分均應
      視為被告損害賠償金額之一部分，應予扣除。經扣除後，
      原告所得請求賠償之金額為86,340元（104,840－18,500
      ＝86,340）。從而，原告依侵權行為損害賠償請求權，請
      求被告給付原告86,340元，並自起訴狀繕本送達之翌日（
      即99年11月6日）起至清償日止，按年息5%計算之法定遲
      延利息，於法有據，應予准許，逾此部分之請求，則屬無
      據，應駁回之。因本案事證已臻明確，兩造其餘主張陳述
      及所提之證據，均毋庸再予審酌，附此敘明。本件為本院
      刑事庭移送之附帶民事訴訟，並未計徵第一審裁判費，訴
      訟中亦未發生其他訴訟費用，確定其訴訟費用為0元，並
      由一部敗訴之被告負擔。
  七、原告勝訴部分，判決所命給付之金額未逾500,000元，爰
      依職權宣告假執行。
伍、結論：原告之訴為一部有理由，一部無理由，依民事訴訟法
    第79條、第389條第1項第5款，判決如主文。
中    華    民    國    100    年    9    月    6     日
                  民事第二庭    法  官  王  銘
以上正本係照原本作成
如不服本判決，應於判決送達後二十日內，向本院提出上訴狀。
中    華    民    國  100    年      9    月    6    日
                                書記官